臺北高等行政法院判決
　　　　　　　　　　　　　　　　　　 95年度訴字第03628號
　　　　　　　　　　　　　　　.
原　　　告　大井泵浦工業股份有限公司
代　表　人　甲○○
訴訟代理人　桂齊恆　律師
複代 理 人　廖正多　律師（兼送達代收人）
被　　　告　經濟部智慧財產局
代　表　人　蔡練生（局長）住同上
訴訟代理人　丙○○兼送達代收.
　　　　　　丁○○
參　加　人　乙○○
上列當事人間因新型專利舉發事件，原告不服經濟部中華民國95
年8 月23日經訴字第09506176500 號訴願決定，提起行政訴訟，
經本院命參加人獨立參加訴訟，本院判決如下：
    主  文
原告之訴駁回。
訴訟費用由原告負擔。
    事  實
一、事實概要：
    參加人前於民國92年12月19日以「具有自動控制裝置之抽水
    馬達」（下稱系爭案）向被告申請新型專利，經其編為第00
    000000號，經形式審查，准予專利，並於公告期滿後，發給
    新型第M251037 號專利證書。嗣原告以其有違專利法第94條
    第4 項之規定，對之提起舉發。案經被告審查，於95年4 月
    3 日以（95）智專三（三）05018 字第09520237480 號專利
    舉發審定書為「舉發不成立」之處分。原告不服，提起訴願
    ，經遭駁回，遂向本院提起行政訴訟。
二、兩造聲明：
　(一)原告聲明：
    1.訴願決定及原處分均撤銷。
    2.被告就系爭案應為舉發成立之審定。
    3.訴訟費用由被告負擔。
  (二)被告聲明：
    1.駁回原告之訴。
    2.訴訟費用由原告負擔。
  (三)參加人聲明：參加人未於準備程序及言詞辯論期日到場，亦
    未提出書狀作何聲明或陳述。
三、兩造之爭點：系爭案是否有違核准審定時專利法第94條第4
    項之規定，不符新型專利要件，而應予以撤銷？
  (一)原告主張之理由：
    系爭案有違核准當時專利法第94條第1 項1 款及第4 項規定
    ，依法自應撤銷其不當核准之專利權：
    1.依系爭案申請專利範圍第1 項內容可清楚看出，系爭案主
      要專利特徵在於利用一自動控制裝置來控制抽水馬達的運
      作，由其獨立項內容的界定方式可明顯看出，系爭案係採
      用功能性描述界定該自動控制裝置中的組成元件及元件間
      的關係。換言之，系爭案獨立項係主張一籠統且上位的技
      術內容，因此，若系爭案申請前即有相同概念的控制技術
      公開，即足以證明系爭案不具進步性。
    2.被告就證據的比較顯然有極大的偏頗：
      (1)被告認為舉發證據2 （即92年6 月11日公告之第000000
        00號「抽水泵浦之馬達自動加壓控制結構」新型專利案
        ）之自動加壓控制結構、舉發證據3 （即88年6 月21日
        公告之第00000000號「泵浦之恆壓變頻切換裝置」新型
        專利案）之泵浦之恆壓變頻切換裝置及舉發證據4 （即
        92年10月21日公告之第00000000號「自動式泵浦的微電
        腦控制裝置」新型專利案）之自動式泵浦的微電腦控制
        裝置與系爭案申請專利範圍第1 項之壓力開關，雖同為
        藉水壓力之變化以啟閉馬達，但未揭示系爭案之水流感
        應開關。惟被告忽略了系爭案的主要特徵在於一自動控
        制裝置，至於各種開關（例如水流感應開關、壓力開關
        等）的使用，不過是已知開關元件之選用而已，除為顯
        而易知外，亦非系爭案的主要特徵所在，故被告將證據
        的比較，著眼在選用開關元件的異同，自有明顯不當。
      (2)被告宣稱舉發證據2 、3 、4 中無一揭露系爭案申請專
        利範圍第1 項之各個構成相互連接關係及其整體構成作
        用。事實上，原告提出舉發申請時，係就舉發證據2 至
        4 及該等證據之組合主張系爭案不具進步性，意即原告
        並未主張舉發證據2 至4 之任一可單獨且完全的揭露系
        爭案之所有專利特徵，否則原告所主張者即為新穎性而
        非進步性。況被告稱各證據無一揭露系爭案申請專利範
        圍第1 項之各個構成相互連接關係及其整體構成作用亦
        非事實，原因在於：系爭案申請專利範圍第1 項之主要
        專利特徵為一自動控制裝置，該自動控制裝置則由一控
        制電路與水流感應開關、壓力開關組成，而控制電路接
        收水流感應開關、壓力開關之訊號，再透過一繼電器控
        制抽水馬達之運轉與否。此一自動控制技術的基本架構
        原已揭露於舉發證據4 ，故被告指陳亦非事實。
      (3)被告宣稱系爭案可利用磁源活塞來感測水流之存續，並
        藉由控制電路來預設水流感應開關自動偵測的時間。然
        而，系爭案申請專利範圍第1 項內容根本未揭露其設定
        水流感應開關之具體技術手段，若透過控制電路設定水
        流感應開關之自動偵測時間為系爭案之主要專利特徵，
        則系爭案未揭露設定時間之具體技術內容，自屬申請專
        利範圍界定不明確，而有違專利法第108 條準用第26條
        第3 項規定之情事。
    3.被告就證據之比對實有明顯不當，茲進一步提出系爭案相
      較於舉發證據2 至4 確實不具進步性之事實，以利本件之
      審查：
      (1)系爭案申請專利範圍第1 項內容相較於舉發證據2 至4
        之組合，確實不具進步性：
        舉發證據4 為一種自動式泵浦的微電腦控制裝置，其
          包含有：一主控制器10，用以控制一泵浦20運轉與否
          ，其具有數組輸入端及輸出端，該主控制器10係透過
          一驅動開關13連接至泵浦20，該驅動開關13係由一電
          晶體Q2及一連接至電晶體Q2集極端的繼電器RY1 組成
          （參閱舉發證據4 第2 圖）；一水壓感應器11，其設
          於該主控制器10的輸入端，用以檢知泵浦20入水口的
          水壓值，並輸出對應的電子信號予主控制器10；一水
          位感應器12，其設於該主控制器10的輸出端，用以檢
          知泵浦20水位高低，並輸出對應的電子信號予主控制
          器10。
        由前述舉發證據4 所揭示的微電腦控制裝置相較於系
          爭案申請專利範圍第1 項內容所界定的自動控制裝置
          ，顯然為相同概念的技術設計：如系爭案申請專利範
          圍第1 項中的控制電路2 顯然即為舉發證據4 的主控
          制器10；系爭案申請專利範圍第1 項中的壓力開關顯
          然即為舉發證據4 的水壓感應器11；系爭案申請專利
          範圍第1 項中的水流感應開關明顯為舉發證據4 中所
          水位感應器12的等效置換；系爭案申請專利範圍第1
          項中的控制電路透過繼電器控制抽水馬達的運轉與否
          ，與舉發證據4 的主控制器10透過驅動開關13中的繼
          電器RY1 控制泵浦的電源，亦為相同技術之應用。
        經前述比較可知，系爭案主要專利特徵係以一控制電
          路作為核心，用以接收水流感應開關與壓力開關的訊
          號，作為決定抽水馬達是否停止運轉的依據。而舉發
          證據4 係以主控制器10為核心，其接收來自水壓感應
          器11與水位感應器12的電子信號，作為決定泵浦是否
          停止運轉之依據。兩相比較之下，可輕易發現系爭案
          申請專利範圍第1 項界定的技術特徵，已大致為舉發
          證據4 所揭露，不同處僅僅在於：二者選用的感應開
          關略有不同。更具體而言，即系爭案之水流感應開關
          與舉發證據4 選用的水位感應器略有不同，但如前揭
          所述，不論是水流感應開關或水位感應器，都是抽水
          馬達、泵浦領域中慣用的感應開關元件，對於該領域
          中具有通常知識者而言，可以根據舉發證據4 的內容
          配合不同感應開關元件的選用，輕易地完成系爭案申
          請專利範圍第1 項所界定的技術特徵。
        再者，系爭案申請專利範圍第1 項揭示的水流感應開
          關與舉發證據2 在抽水泵浦出入水口間所設的磁簧開
          關為相同性質作用的開關元件。因此，舉發證據4 之
          控制裝置與舉發證據2 、3 所揭示開關元件的組合，
          對於所屬領域中具有通常知識者係可由舉發證據4 組
          合舉發證據2 、3 輕易地實現系爭案。故系爭案申請
          專利範圍第1 項確實不具進步性，原處分亦確有違法
          之實。
      (2)至於系爭案之其他申請專利範圍請求項內容亦同樣不具
        進步性：
        系爭案申請專利範圍第2 項界定該自動控制裝置係可
          結合於一結構主體上，以搭配應用於各式舊有的抽水
          馬達。惟該結構主體為一容器，對於系爭案申請專利
          範圍第1 項內容的進一步界定，並未產生突出的技術
          特徵，故仍為顯而易見，不具進步性。
        系爭案申請專利範圍第3 項進一步界定該水流感應開
          關至少包括磁鐵活塞、歸位彈簧、磁鐵活塞支柱及止
          水環。惟如前揭所述，該水流感應開關屬已知開關元
          件的運用，為所屬領域具有通常知識者所能輕易完成
          ，故仍然不具進步性。
        系爭案申請專利範圍第4 項進一步界定該水流感應開
          關自動偵測時間可供設定或可為固定值。此一功能係
          透過控制電路來達成，該控制電路係由一微處理器構
          成（例如舉發證據4 之主控制器），而一般微處理器
          原已具備時序控制及調整功能，故令自動偵測時間為
          可設定或固定值，自亦屬習知技術而不具進步性。
        系爭案申請專利範圍第5 項進一步界定水流感應開關
          之磁鐵活塞與磁簧管係利用磁鐵NS相斥相吸原理來形
          成一控制開關。此相較於舉發證據2 之磁簧開關仍屬
          已知技術之簡單置換轉用，係為顯而易知，故不具進
          步性。
    4.舉發證據4 的主控制器對應系爭案的控制電路。舉發證據
      4 的水位感應器，對應系爭案的水流感應開關，目的在於
      偵測幫浦內是否有水流通過，而系爭案也是感測水流之存
      續。舉發證據4 的驅動開關對應系爭案的驅動繼電器。舉
      發證據4 的水壓感應器的輸入端與系爭案的壓力開關中的
      啟動開關相同。
    5.系爭案水流感應開關利用磁鐵活塞、磁簧管，於舉發證據
      2中也有此構造。
    6.舉發證據3 有揭露壓力開關及變頻暨顯示單元，變頻暨顯
      示單元對應系爭案的控制電路，壓力開關對應系爭案的壓
      力開關。
    7.系爭案的控制電路可以預設水流感應開關自動偵測的時間
      ，雖然於舉發證據2 、3 沒有顯示，但根據經驗法則此部
      分屬於習知技術。
    8.根據舉發證據2 說明書第7 頁第2 段的說明，當水源處有
      水時，可藉由水壓力推動，磁簧開關會被啟動，可知與系
      爭案的水流感應開關功能一樣。
    9.於微處理器的感應作一時間的預設根據經驗法則為習知。
   10.根據系爭案與舉發證據2 、3 、4 之比較表，系爭案的控
      制電路、水流感應開關、壓力開關、繼電器及磁簧開關、
      磁鐵活塞及磁簧管於舉發證據2 、3 、4 已經揭露。尤其
      磁簧開關、磁鐵活塞及磁簧管部分於舉發證據2 中已寫明
      係感應水流的存續。且於系爭案申請時的先前技術並沒有
      提到舉發證據2 、3 、4 的可以偵測水流的技術，事實上
      舉發證據2 、4 已經揭露可以偵測水流的磁簧開關與磁鐵
      活塞。
   11.系爭案的控制電路同時具有可預設水流感應開關，自動偵
      測時間，致使水流感應開關可依設定時間偵測水流存續。
      雖然此部分於舉發證據2 、3 、4 沒有提到，但系爭案於
      說明書中的寫法，對於控制電路沒有清楚的描述，僅表示
      可以自動偵測時間，並沒有表示控制電路的構造及方法。
      如此的寫法表示係利用一般的偵測時間的控制電路，如此
      此部分就不應該寫在系爭案的申請專利範圍中，因為此為
      一般的習知技術。被告不察，認為此部分與舉發證據2、3
      、4的不同就是系爭案可以存在的部分是錯誤的。
   12.根據系爭案圖示A 、B ，顯示系爭案也是利用水壓偵測的
      原理。比較舉發證據2 說明書第7 頁第2 行起的敘述，雖
      然水壓、水流的寫法不同，但其內涵一樣。系爭案雖然是
      寫水流，但是會產生水壓，運用的原理也還是水壓。
   13.系爭案並非利用其他的技術偵測水流的存在，也是利用水
      流經過產生水壓推動磁鐵活塞，與舉發證據的原理、組成
      一樣，並沒有組成及功效的不同。
   14.系爭案將設定時間偵測列入申請專利範圍，但設定時間屬
      於習知技術。系爭案將不屬於其技術的部分寫入申請專利
      範圍中被告沒有詳查。
   15.從系爭案與舉發證據2 、3 、4 比較表中的敘述，可知系
      爭案與舉發證據4 是一樣的。從舉發證據4 的敘述可以看
      出具有偵測水位高低的技術內容。
  (二)被告主張之理由：
    1.舉發證據2之自動加壓控制結構與系爭案申請專利範圍第1
      項構成中之壓力開關，雖同為藉水壓力之有無使磁簧開關
      受磁鐵磁力感應以啟閉馬達，惟並未揭露系爭案申請專利
      範圍第1 項用來感測水流存續之水流感應開關，及接收水
      流感應開關及壓力開關之控制訊號，來驅動繼電器ON/OFF
      使抽水馬達作動，且同時具有可預設水流感應開關自動偵
      測的時間，使水流感應開關可依設定時間去偵測水流之存
      續等之控制電路，系爭案申請專利範圍第1 項之各個構成
      相互連接關係及其整體構成、作用，並未為舉發證據2 所
      揭露，故系爭案申請專利範圍第1 項非為具有通常知識者
      依申請前既有之技術所能輕易完成，舉發證據2 不足以證
      明其不具進步性。又舉發證據3 之泵浦之恆壓變頻切換裝
      置與系爭案申請專利範圍第1 項構成中之壓力開關，雖同
      為藉水壓力之變化以啟閉馬達，惟並未揭露系爭案申請專
      利範圍第1 項用來感測水流存續之水流感應開關，及接收
      水流感應開關及壓力開關之控制訊號，來驅動繼電器ON/
      OFF 使抽水馬達作動，且同時具有可預設水流感應開關自
      動偵測的時間，使水流感應開關可依設定時間去偵測水流
      之存續等之控制電路，系爭案申請專利範圍第1 項之各個
      構成相互連接關係及其整體構成、作用，並未為舉發證據
      3 所揭露。故系爭案申請專利範圍第1 項非為具有通常知
      識者依申請前既有之技術所能輕易完成，舉發證據3 不足
      以證明其不具進步性。再者，舉發證據4 之自動式泵浦的
      微電腦控制裝置與系爭案申請專利範圍第1 項構成中之壓
      力開關，雖同為藉水壓力之變化以啟閉馬達，惟並未揭露
      系爭案申請專利範圍第1 項用來感測水流存續之水流感應
      開關，及接收水流感應開關及壓力開關之控制訊號，來驅
      動繼電器ON/OFF使抽水馬達作動，且同時具有可預設水流
      感應開關自動偵測的時間，使水流感應開關可依設定時間
      去偵測水流之存續等之控制電路。舉發證據4 用以檢知泵
      浦水位高低之水位感應器偵測水位變化，與系爭案申請專
      利範圍第1 項之水流感應開關不同，亦無系爭案申請專利
      範圍第1 項可預設水流感應開關自動偵測的時間等。系爭
      案申請專利範圍第1 項之各個構成相互連接關係及其整體
      構成、作用，並未為舉發證據4 所揭露。故系爭案申請專
      利範圍第1 項非為具有通常知識者依申請前既有之技術所
      能輕易完成，舉發證據4 不足以證明其不具進步性。
    2.實際上，舉發證據2 、3 、4 中無一揭露系爭案申請專利
      範圍第1 項構成中之水流感應開關，及可預設水流感應開
      關自動偵測的時間，使水流感應開關可依設定時間去偵測
      水流之存續，並將偵測訊號輸入至控制電路等；系爭案申
      請專利範圍第1 項之各個構成相互連接關係及其整體構成
      作用，並未為舉發證據2 、3 、4 所揭露，故系爭案申請
      專利範圍第1 項非為具有通常知識者依申請前既有之技術
      所能輕易完成，組合舉發證據2 、3 、4 亦不足以證明其
      不具進步性。又系爭案申請專利範圍第2 至5 項附屬項之
      技術特徵均在限縮在獨立項第1 項之範圍，舉發證據2 、
      3 、4 或組合舉發證據2 、3 、4 既不足以證明系爭案申
      請專利範圍第1 項非為具有通常知識者依申請前既有之技
      術所能輕易完成，不具進步性，自亦不足以證明系爭案申
      請專利範圍第2 至5 項附屬項不具進步性，起訴理由應不
      足採。
    3.系爭案專利說明書第8 頁第3 段起到第9 頁第5 行有說明
      系爭案的實施內容與功效。
    4.系爭案的水流感應開關於舉發證據2 、3 、4 沒有揭露，
      與舉發證據的水位感應器、水壓感應器為不同的構件。系
      爭案係偵測是否有水流通過，與舉發證據偵測水壓及水位
      高低不同。
    5.雖然元件有磁鐵活塞與磁簧管，但功能不同，一為偵測水
      壓、一為偵測水流。
    6.就原告所指預設自動偵測時間並沒有提出證據資料，原告
      主張根據經驗法則係沒有根據。
    7.舉發證據2 是要以水壓從事偵測，系爭案係以水流通過的
      有無作為偵測的標的，將時間控制及水流的控制加以組合
      ，於舉發證據2 、3 、4 沒有就水流控制及時間控制加以
      組合為揭露。
    8.磁簧開關、磁鐵活塞及磁簧管為元件的構成，雖有此元件
      組合而成的開關，但其作用與目的不同的情況下，不能因
      為有相同的零組件就認為不具專利性。雖然於舉發證據2
      、4 有揭露，但其作用與系爭案不同，不能以此作為系爭
      案不具進步性的論據。
    9.開關原理雖相同，但目的、作用不同，於專利的整體結構
      不同的話，也為不同的東西。系爭案除了水流控制開關外
      ，還有時間的控制，於舉發證據中並沒有揭露。
   10.水流的感應雖然其中有水壓感應原理的運用，但組成及功
      效不同。
   11.申請專利範圍所界定的標的並非只有元件，還包含時間控
      制電路產生的作用，於舉發證據中沒有揭露，系爭案具有
      進步性。
    理  由
一、系爭案係於92年12月19日申請新型專利，被告於93年9 月24
    日形式審查准予專利，則系爭案有無應不予專利之原因，應
    以核准審定時所適用之92年2 月6 日修正公布（93年7 月1
    日施行）之專利法為斷。次按，凡利用自然法則之技術思想
    ，對物品之形狀、構造或裝置之創作，而可供產業上利用之
    新型者，得依法申請取得新型專利，為專利法第93條及第94
    條第1 項所明定。又「新型雖無第1 項所列情事，但為其所
    屬技術領域中具有通常知識者依申請前之先前技術顯能輕易
    完成時，仍不得依本法申請取得新型專利」同法第94條第4
    項復定有明文。
二、系爭案依專利說明書之記載，其申請專利範圍為：
1.一種具有自動控制裝置之抽水馬達，係於抽水馬達上設置一自
  動控制裝置；該自動控制裝置至少包括：一控制電路，係接收
  水流感應開關及壓力開關之控制訊號，來驅動繼電器ON/OFF，
  致使抽水馬達作動，且該控制電路同時具有可預設水流感應開
  關自動偵測的時間，致使水流感應開關可依設定時間去偵測水
  流之存續；一水流感應開關，係利用磁鐵活塞與磁簧管產生位
  移作用來感測水流之存續，並將偵測訊號輸入至控制電路；一
  壓力開關，係為抽水馬達運作之啟動開關。
2.如申請專利範圍第1 項所述之具有自動控制裝置之抽水馬達，
  其中該自動控制裝置，係可結合於一結構主體上，以搭配應用
  於各式舊有的抽水馬達，以解決舊有抽水馬達無法達到自動偵
  測水源及自動開關之功效，而不用更換整組抽水馬達。
3.如申請專利範圍第1 項所述之具有自動控制裝置之抽水馬達，
  其中該水流感應開關，至少包括磁鐵活塞、歸位彈簧、磁鐵活
  塞支柱及止水環。
4.如申請專利範圍第1 項所述之具有自動控制裝置之抽水馬達，
  其中該水流感應開關自動偵測時間可供設定或可為固定值。
5.如申請專利範圍第1 項所述之具有自動控制裝置之抽水馬達，
  其中該磁鐵活塞與磁簧管之作動，乃利用磁鐵NS相斥相吸原理
  來形成一控制開關，當磁鐵活塞上升時，該水流感應開關將導
  通（ON）；反之，當磁鐵活塞下降時，該水流感應開關將關閉
  （OFF），藉此達到感測控制之目的。
三、原告所提之舉發證據1 為系爭案公告影本，證據2 為92年6
    月11日公告之第00000000號「抽水泵浦之馬達自動加壓控制
    結構」新型專利案；證據3 為88年6 月21日公告之第000000
    00號「泵浦之恆壓變頻切換裝置」新型專利案；證據4 為92
    年10月21日公告之第00000000號「自動式泵浦的微電腦控制
    裝置」新型專利案。原告舉發理由主張證據2 、3 、4 可證
    明系爭案不具進步性。本件爭點應為系爭案是否有違核准審
    定時專利法第94條第4 項之規定，不符新型專利要件，而應
    予以撤銷？
四、系爭案係一種具有自動控制裝置之抽水馬達，係於抽水馬達
    上設置一自動控制裝置; 該自動控制裝置至少包括: 一控制
    電路、一水流感應開關及一壓力開關；該水流感應開關係利
    用磁源活塞來感測水流之存續，並藉由控制電路來預設水流
    感應開關自動偵測的時間，再配合上壓力開關的使用，藉以
    達到澈底保護抽水馬達因無水可抽，卻又持續空轉運作所造
    成之損壞，以及利用水流感應開關自動偵測水流，以自行啟
    動先前中斷之抽水活動，避免需以人力重新啟動抽水馬達之
    不便( 系爭案創作摘要參照) 。證據2 係關於一種抽水泵浦
    之馬達自動加壓控制結構，係於殼體內部設置一磁簧開關，
    於殼體內設一具有磁鐵的塊體，於塊體與上蓋間設彈簧，水
    源處有水時，可藉水壓力朝上推動塊體，令磁簧開關受磁鐵
    磁力感應以啟動馬達抽水，當水源無水時，馬達不會啟動，
    可令馬達不會於無水時持續空轉。證據2 之磁簧開關雖同為
    藉水壓力之變化感應水源以啟閉馬達，但系爭案申請專利範
    圍第1 項之整體構成除以水流感應開關來感測水流存續，及
    控制電路接收水流感應開關之控制訊號來驅動繼電器ON/OFF
    使抽水馬達作動外，系爭案之控制電路並另可接收壓力開關
    之控制訊號，以驅動繼電器ON/OFF使抽水馬達作動，且該控
    制電路同時具有可預設水流感應開關自動偵測的時間，使水
    流感應開關可依設定時間去偵測水流之存續，證據2 與系爭
    案整體構成之連結關係與作用並不相同。且系爭案之水流感
    應開關係同時配合壓力開關之使用使控制電路接收後控制訊
    號後驅動繼電器ON/OFF使抽水馬達作動，並非單憑接收水流
    感應開關之控制訊號即驅動繼電器ON/OFF使抽水馬達作動。
    系爭案申請專利範圍第1 項自動控制裝置之一控制電路、一
    水流感應開關及一壓力開關之互相連結及作用，以水流感應
    開關係利用磁源活塞來感測水流之存續，並藉由控制電路來
    預設水流感應開關自動偵測的時間，另再配合上壓力開關的
    使用，可達到澈底保護抽水馬達因無水可抽，卻又持續空轉
    運作所造成之損壞，以及利用水流感應開關自動偵測水流，
    以自行啟動先前中斷之抽水活動，避免需以人力重新啟動抽
    水馬達之不便。系爭案上述結構內容非屬所屬技術領域之人
    具有通常知識者依申請前之證據2 磁簧開關習知技術之揭露
    而顯然輕易完成，證據2 亦不具系爭案前述功效之增進，證
    據2 不能證明系爭案不具進步性。
五、證據3 係關於一種泵浦之恆壓變頻切換裝置，主要係由一變
    頻暨顯示單元透過變頻方式使泵浦在恆壓下運轉，並顯示其
    壓力值，又變頻暨顯示單元輸入端分別與一壓力檢出器及一
    壓力開關連接，其中壓力檢出器將偵測泵浦之實際壓力值，
    供變頻暨顯示單元判斷並控制泵浦於恆壓下運轉，又壓力開
    關則設定一臨界值，當泵浦壓力高於該值時，即透過變頻暨
    顯示單元關閉泵浦，以維持泵浦正常運轉。證據3 之壓力開
    關係作臨界壓力限制之用，當泵浦20內部壓力高於設定值時
    ，顯示水壓充足，泵浦20無須工作，壓力開關40將不導通，
    此一訊息將送至變頻暨顯示單元10，透過變頻暨顯示單元10
    關閉泵浦20，使其停止運轉。證據3 之壓力開關與系爭案申
    請專利範圍第1 項之壓力開關，雖同為藉水壓力變化之感應
    以啟閉馬達，但證據3 與系爭案整體構成之連結關係與作用
    並不相同。系爭案之壓力開關係同時配合其水流感應開關使
    控制電路接收後控制訊號後來驅動繼電器ON/OFF使抽水馬達
    作動，並非單憑壓力開關之控制訊號即驅動繼電器ON/OFF使
    抽水馬達作動。系爭案申請專利範圍第1 項自動控制裝置之
    一控制電路、一水流感應開關及一壓力開關之互相連結及作
    用，以水流感應開關係利用磁源活塞來感測水流之存續，並
    藉由控制電路來預設水流感應開關自動偵測的時間，另再配
    合上壓力開關的使用，可達到澈底保護抽水馬達因無水可抽
    ，卻又持續空轉運作所造成之損壞，以及利用水流感應開關
    自動偵測水流，以自行啟動先前中斷之抽水活動，避免需以
    人力重新啟動抽水馬達之不便。系爭案上述結構內容非屬所
    屬技術領域之人具有通常知識者依申請前之證據3 壓力開關
    習知技術之揭露而顯然輕易完成，證據3 亦不具系爭案前述
    功效之增進，證據3 不能證明系爭案不具進步性。
六、證據4 係關於一種自動式泵浦的微電腦控制裝置，其包含有
    一用以控制泵浦動作的主控制器、一設於該主控制器輸入端
    的水壓感應器、一設於該主控制器輸入端的水位感應器；其
    中水壓感應器係用以作為主控制器控制泵浦啟動條件，而水
    位感應器則作為主控制器控制泵浦停止運轉的依據。因此，
    可在泵浦運轉時，籍由水位感應器偵測水位變化，於入水管
    突然減少水量供應或水管發生漏水等情令泵浦先停止運轉，
    藉以保護泵浦不致呈現空轉狀。證據4 之水壓感應器係用以
    檢知泵浦20入水口的水壓值，其水位感應器係用以檢知泵浦
    入水管處的水位高低，並均輸出對應的電子信號予主控制器
    10( 專利說明書第5 頁倒數第11頁以下參照) 。證據4 藉由
    水壓感應器檢知水壓是否過低，作為啟動泵浦的條件，若泵
    浦運轉一段時間發現水位感應器檢知水位過低，則立即反應
    至主控制器，進而令泵浦停止運轉。證據4 與系爭案申請專
    利範圍第1 項之壓力開關，雖同為藉水壓力變化之感應以啟
    閉馬達；惟證據4 之水壓感應器係檢知泵浦20入水口的水壓
    值，但系爭案壓力開關係用以檢測出口端之壓力。且依系爭
    案專利說明書第8 頁倒數第11行以下說明系爭案之檢測動作
    以觀，系爭案之壓力開關係同時配合其水流感應開關使控制
    電路接收後控制訊號後驅動繼電器ON/OFF使抽水馬達作動，
    並非單憑壓力開關( 即證據4 之水壓感應器) 檢知水壓是否
    過低，即作為啟動泵浦的條件，俟泵浦運轉一段時間發現水
    位感應器檢知水位過低，始反應至主控制器，進而令泵浦停
    止運轉。又證據4 之水位感應器檢知水位過低，僅反應至主
    控制器，令泵浦停止運轉，與系爭案另利用水流感應開關自
    動偵測水流，以自行啟動先前中斷之抽水活動者，系爭案整
    體構成之連結關係與作用與證據4 並不相同。系爭案上述結
    構內容非屬所屬技術領域之人具有通常知識者依申請前之證
    據4 壓力開關習知技術之揭露而顯然輕易完成。系爭案申請
    專利範圍第1 項自動控制裝置之一控制電路、一水流感應開
    關及一壓力開關之互相連結及作用，以水流感應開關係利用
    磁源活塞來感測水流之存續，並藉由控制電路來預設水流感
    應開關自動偵測的時間，另再配合上壓力開關的使用，可達
    到澈底保護抽水馬達因無水可抽，卻又持續空轉運作所造成
    之損壞，以及利用水流感應開關自動偵測水流，以自行啟動
    先前中斷之抽水活動，避免需以人力重新啟動抽水馬達之不
    便。證據4 僅可於在泵浦運轉時，藉由水位感應器偵測水位
    變化，於入水管突然減少水量供應或水管發生漏水等情令泵
    浦先停止運轉，藉以保護泵浦不致呈現空轉狀，並無上述系
    爭案功效之增進，證據4 不能證明系爭案不具進步性。
七、綜上所述，證據2 、3 、4 之整體結構、連結關係及作用均
    與系爭案不同，且不能證明系爭案不具進步性。證據2 、3
    、4 僅個別揭露以磁簧開關、壓力開關感應水壓力之變化以
    啟閉馬達或以水壓感應器檢知水壓是否過低，即作為啟動泵
    浦的條件，以水位感應器檢知水位過低，嗣後反應至主控制
    器，進而令泵浦停止運轉之技術。其三者之組合亦未能揭露
    系爭案以水流感應開關係利用磁源活塞來感測水流之存續，
    並藉由控制電路來預設水流感應開關自動偵測的時間，另再
    配合上壓力開關的使用，以及利用水流感應開關自動偵測水
    流之整體構造。原告主張系爭案申請專利範圍第1 項界定的
    技術特徵，大致已為舉發證據4 所揭露，不同處僅僅在於：
    二者選用的感應開關略有不同，舉發證據4 之控制裝置與舉
    發證據2 、3 所揭示開關元件的組合，對於所屬領域中具有
    通常知識者係可由舉發證據4 組合舉發證據2 、3 輕易地實
    現系爭案一節，非屬可採。系爭案上述整體結構及作用可達
    到澈底保護抽水馬達因無水可抽，卻又持續空轉運作所造成
    之損壞，以及利用水流感應開關自動偵測水流，以自行啟動
    先前中斷之抽水活動，避免需以人力重新啟動抽水馬達之不
    便，具有功效之增進。證據2 、3 、4 之組合亦不能證明系
    爭案不具進步性。另系爭案申請專利範圍第2 至5 項均為第
    1 項之附屬項，包含所依附之請求項之全部技術特徵，系爭
    案申請專利範圍第1 項既具有進步性，其第2 至5 項自亦具
    進步性。
八、從而被告為本件舉發不成立之審定，於法核無不合。訴願決
    定予以維持，亦無違誤。原告主張前詞，請求撤銷訴願決定
    及原處分，並命被告就系爭案應為舉發成立之審定，為無理
    由，應予駁回。
據上論結，本件原告之訴為無理由，爰依行政訴訟法第98條第1
項前段，判決如主文。
中　　華　　民　　國　　96　　年　 　9　　月　 20  　 日
                     第四庭審判長法　官  陳國成
           　　　　　　　　　　　法　官　陳秀
             　　　　　　　　　　法　官  陳忠行
上為正本係照原本作成。
如不服本判決，應於送達後20日內向本院提出上訴狀並表明上訴
理由，如於本判決宣示後送達前提起上訴者，應於判決送達後20
日內補提上訴理由書（須按他造人數附繕本）。
中　　華　　民　　國　　96　　年　 　9　　月　 21  　 日
      　　　　　　　　　   　 　　書記官  王英傑
